臺灣高等法院臺中分院刑事判決　　　　　　　　　　九十一年度上易字第六九○號
　　上　訴　人
　　即　被　告　乙○○
右上訴人，因被告業務侵占案件，不服臺灣臺中地方法院九十年度易緝字第一０號，
中華民國九十一年三月一日第一審判決（起訴案號：臺灣臺中地方法院檢察署八十九
年度偵字第七０七四號），提起上訴，本院判決如左：
    主  文
原判決撤銷。
乙○○連續意圖為自己不法之所有，而侵占對於業務上所持有之物，累犯，處有期徒
刑伍月，如易科罰金以參佰元折算壹日。
    事  實
一、乙○○曾於民國（下同）八十四年間因妨害風化案件，經臺灣高雄地方法院於八
    十四年八月二十九日以八十四年度訴字第二０三七號判處有期徒刑一年，並經台
    灣高等法院高雄分院於八十四年十二月一日以八十四年度上訴字第二四二三號撤
    銷原判決，判處有期徒刑一年確定，而於八十六年一月十八日縮短刑期（指揮書
    執畢日期為八十六年二月五日）執行完畢。乙○○自八十七年間起，受僱於金都
    市管理公司擔任管理員，而派駐至台中市○○○街七一號丙○○○社區，負責處
    理收取管理費用等事項之工作，為從事業務之人，竟基於為自己不法所有之概括
    犯意，自八十七年六月間某日起至八十八年十二月某日止，先後將其業務上陸續
    收取所持有該大樓之管理費用，共計新台幣（下同）二十二萬五千九百九十二元
    私自挪用，以變易持有為所有之意思予以侵占入己。嗣因乙○○未交回上開管理
    費用予丙○○○社區管理委員會（下稱管委會），管委會始發現上情。
二、案經丙○○○管理委員會之代表人戊○○訴由臺灣臺中地方法院檢察署檢察官偵
    查起訴。
    理  由
一、訊據上訴人即被告（下稱被告）乙○○，對於上開連續業務侵占犯罪事實，先後
    於偵審中坦承不諱，核與告訴人之代理人丁○○指訴情節相符，並有存證信函、
    收據、支票及和解書附卷足證，是被告上開自白，核與事實相符，自堪採信，從
    而，本件事證已臻明確，被告之上開犯行，洵堪認定。
二、查被告係金都市管理公司派駐至丙○○○社區之管理員，負責收取大樓管理費用
    等事項之工作，自為從事業務之人。是核被告所為，係犯刑法第三百三十六條第
    二項之罪。被告所為多次侵占犯行，時間緊接，犯罪構成要件相同，顯係基於概
    括犯意為之，為連續犯，應依刑法第五十六條之規定以一罪論。又被告曾因妨害
    風化案件，經台灣高雄地方法院以八十四年度訴字第二０三七號判處有期徒刑一
    年，並據台灣高等法院高雄分院以八十四年度上訴字第二四二三號撤銷原判決，
    判處有期徒刑一年確定，而於八十六年一月十八日縮短刑期執行完畢，此有台灣
    台中地方法院檢察署刑案資料查註紀錄表及台灣高等法院被告全國前案紀錄表在
    卷可按，其於五年以內再犯本件有期徒刑以上之罪，核為累犯，爰依刑法第四十
    七條之規定，加重其刑。惟查，本件被告蓋用在收據上之圓戳章係管委會所原有
    ，並未偽造之情節，已據告訴代理人於偵審中指稱在卷，核與被告所供相符，而
    依被告到案所供其犯罪原因係因父親死亡須埋葬云云，並有其父親張俊仁於八十
    八年六月二十三日死亡之埋葬許可證可憑，對照卷附之戶籍謄本所載，顯見該死
    者確係被告之父親無訛，則被告辯稱上開犯罪動機，尚堪採取，況被告到案後，
    亦與被害人成立和解，此有和解書在卷可稽，所侵占上開金額復非鉅大，目前另
    謀新職工作中，亦有在職證明書可憑，是其上開犯罪情狀，在客觀上自足以引起
    一般之同情，爰依刑法第五十九條之規定，酌減其刑，並依法先加後減之。原審
    經審理之結果，認被告罪證明確，予以論科，固非無見。但查，犯罪科刑應審酌
    被告犯罪之一切情狀，為刑法第五十七條所明定，依上所述，被告上開犯罪，堪
    認有可憫恕之處，原審上開量刑未加以審酌，自有未洽。被告提起上訴，執此指
    摘原判決不當，請求輕判云云，非無理由，原判決亦有上開可議，即屬無可維持
    ，應由本院撤銷改判。再者，被告犯罪後，刑法第四十一條得易科罰金之法定最
    重本刑，已由三年提高至五年，並於九十年一月十日修正公布，於同月十二日生
    效施行，且依刑法施行法第三條之一第二項「未諭知得易科罰金之處罰者，亦同
    」，可見未判決確定之刑事案件，如法定最重本刑為五年以下有期徒刑，且經宣
    告被告有期徒刑在六月以下時，即應依法諭知易科罰金之折算標準，至為顯明，
    則經比較新舊法之規定，自應以新法有利於被告，本件應依新法規定，諭知易科
    罰金之折算標準。爰審酌被告之犯罪動機、手段、目的，其侵占之費用及所生危
    害非鉅，其犯罪後坦認犯行，且已與被害人達成和解並償還部分侵占款項，顯已
    頗具悔意，其犯後態度尚佳等一切情狀，量處如主文第二項所示之刑，並諭知易
    科罰金之折算標準，以資懲儆。
據上論斷，應依刑事訴訟法第三百六十九條第一項前段、第三百六十四條、第二百九
十九條第一項前段，刑法第五十六條、第三百三十六條第二項、第四十七條、第五十
九條、第二條第一項前段、第四十一條第一項前段，刑法施行法第三條之一，罰金罰
鍰提高標準條例第一條前段、第二條，判決如主文。
本案經檢察官甲○○到庭執行職務
中      華      民      國    九十一    年      五      月    二十八    日
                                　　臺灣高等法院臺中分院刑事第二庭
                                    　　　審判長法  官  羅  禮  政
                                          　　　法　官  陳  欣  安
                                          　　　法　官　蔡　聰　明
右正本證明與原本無異。
不得上訴。
                                                書記官  郭　振　祥
中      華      民      國　  九十一     年      五       月   二十九   日
刑法第三百三十六條：
對於公務上或因公益所持有之物，犯前條第一項之罪者，處一年以上七年以下有期徒
刑，得併科五千元以下罰金。
對於業務上所持有之物，犯前條第一項之罪者，處六月以上五年以下有期徒刑，得併
科三千元以下罰金。
前二項之未遂犯罰之。
                                                              　　　　　Ｆ
